【裁判字號】    86,易,2738
【裁判日期】    900503
【裁判案由】    違反專利法
【裁判全文】
臺灣彰化地方法院刑事判決                        八十六年度易字第二七三八號
    公  訴  人  臺灣彰化地方法院檢察署檢察官
    被      告  甲○○
    選任辯護人  朱慧真律師
右列被告因違反專利法案件，經檢察官提起公訴（八十六年度偵字第九六七０號），
本院判決如左：
    主      文
甲○○無罪。
    理      由
一、公訴意旨略以：被告甲○○為彰化縣二水鄉○○村○○路○段一三八號「昱凱實
    業股份有限公司」之負責人，從事門簾飾物之製造買賣，竟仿造告訴人丙○○○
    已獲得經濟部中央標準局公告第四九三九三號「易於裝卸與調整之新穎門簾構造
    」之新型專利，並出售與方民全、盧安佶、陳愛國等人，經告訴人於八十五年八
    月間發現後，於同年八月二十八日寄發存證信函請被告停止其侵害而不予回應，
    乃於八十五年十二月十一日檢具鑑定報告書提出告訴，因認被告涉有專利法第一
    百二十五條之罪嫌等語。
二、按犯罪事實應依證據認定之，無證據不得推定其犯罪事實；又不能證明被告犯罪
    者，應諭知無罪之判決，刑事訴訟法第一百五十四條、第三百零一條第一項分別
    定有明文。公訴人認被告涉犯前揭罪行，無非係以告訴人所為指訴，並有經濟部
    中央標準局第四九三九三號新型專利證書附卷為憑，且證人方民全、盧安佶因向
    被告購買其所製造之門簾而被判處徒刑，亦經證人方全民、盧安佶證述屬實，復
    提出台灣台中地方法院八十五年度自字第七六六號判決可參，為其主要論據。訊
    據被告堅決否認有何公訴人所指之犯行，辯稱：告訴人取得之新型專利，因與國
    外同類商品使用之技術手段相同，不具進步性，經向經濟部中央標準局舉發，業
    已撤銷告訴人之專利權，其後並由最高行政法院駁回告訴人所提出之行政訴訟而
    告確定。告訴人之專利權既經撤銷，被告即無對之侵害可言。且伊並無製造違反
    專利法之商品，告訴人係以此一手法作為商業競爭手段，已有多名同業受害遭到
    判刑等語。
三、經查：告訴人丙○○○向經濟部中央標準局申請取得之新型專利第０四九三九三
    號「易於裝卸與調整之新穎門簾構造」，因所用之技術手段與一九八七年三月二
    十五日公開之英國ＧＢ0000000Ａ號「滑動珠飾窗簾」專利案（下稱引證
    案）相同，並非首創，雖引證案之珠狀帶為二排式而告訴人所申請者為單排，構
    造稍有差異，惟此僅為數量排列之差異，為熟習該項技藝者易於完成，況且引證
    案可經由拉動珠狀線使珠簾分離達成全開或全閉之功效，亦較告訴人所申請者為
    優，故認告訴人申請之門簾不具進步性，經由被告所經營之昱凱實業股份有限公
    司舉發成立，因而撤銷告訴人已取得之上開專利權，其後雖經告訴人就此提起訴
    願、再訴願及行政訴訟，均經駁回而告確定等情，有經濟部中央標準局八十七年
    五月十九日台專（判）０五０一七字第一一六一八二號專利舉發審定書、經濟部
    八十八年四月三十日經（八八）訴字第八八六一四五三０號函、行政院台八十八
    訴字第二七０一七號決定書、最高行政法院九十年度判字第一四五號判決書各一
    紙附卷為憑。按發明專利權經撤銷確定者，專利權之效力，視為自始即不存在，
    專利法第七十四條第二項定有明文；又依同法第一百零五條規定，第七十四條之
    規定，於新型專利準用之，是新型專利經撤銷確定者，專利權之效力，亦視為自
    始即不存在。告訴人之「易於裝卸與調整之新穎門簾構造」新型專利既經撤銷而
    自始不存在，縱認被告確有公訴意旨所稱之製造門簾行為，對於告訴人亦無造成
    專利權侵害之可言，與專利法第一百二十五條罪之構成要件即屬有間，自無從遽
    以該罪相繩。從而，被告前揭所辯當屬有據，自可憑採。此外，復查無其他積極
    證據足認被告確有公訴人所指之犯行，不能證明其犯罪，揆諸首揭法條規定，應
    諭知無罪之判決。
據上論斷，應依刑事訴訟法第三百零一條第一項，判決如主文。
本案經檢察官乙○○到庭執行職務。
中      華      民      國      九十      年      五      月     三     日
                                臺灣彰化地方法院刑事第三庭
                                    法      官  高 文 崇
右正本證明與原本無異。
如不服本判決，應於判決送達後十日內向本院提出上訴狀( 須附繕本 )。
                                    法院書記官  楊 筱 惠
中      華      民      國      九十      年      五      月     七     日


司法院資訊處製作；財團法人民間司法改革基金會備份。
